臺灣高等法院臺中分院刑事判決　　　　94年度上易字第1269號
上　訴　人　臺灣臺中地方法院檢察署檢察官
上　訴　人
即　被　告　戊○○
選任辯護人　楊永吉　律師
上列上訴人因毀棄損壞案件，不服臺灣臺中地方法院94年度易字
第1062號中華民國94年8月16日第一審判決 （起訴案號：臺灣臺
中地方法院檢察署94年度偵續字第15號），提起上訴，本院判決
如下：
    主  文
原判決撤銷。
戊○○毀棄他人之水泥板伍片、水泥柱參根、木瓜樹貳棵及玫瑰
花盆栽貳盆，足以生損害於他人，處拘役參拾伍日，如易科罰金
，以參佰元折算壹日。
    事  實
一、戊○○與乙○○為坐落臺中市○○區○○段0000－0000地號
    土地（下稱系爭土地）之共有人，雙方因乙○○於系爭土地
    上設置圍牆、種植果樹及放置物品，影響戊○○所有毗鄰於
    系爭土地旁之同段0000－0000、0000－0000地號土地之通行
    ，而互有爭執。戊○○為利通行，於民國（下同）92年10月
    間，先後自行以鐵鎚，及委請大毅建設公司（斯時大毅建設
    公司於戊○○所有之上開土地旁進行興建房屋工程）之怪手
    拆除由乙○○所搭建，位於系爭土地上之水泥板圍牆，經乙○○制止後，遂將業已拆下之水泥板5片及水泥柱3根，置於
    戊○○所有之上開土地上（此部分之犯行未據告訴）。詎戊○○於93年6月24日上午8時許，竟基於毀棄他人物品之犯意
    ，委請不知情之司機詹文進，以挖土機清除上開土地上乙○○所有之上開水泥板5片、水泥柱3根，及乙○○所有種植之
    木瓜樹2棵、玫瑰花盆栽2盆等物，而予毀棄，足以生損害於
    乙○○。
二、案經乙○○訴由臺灣臺中地方法院檢察署檢察官偵查起訴。
    理  由
一、訊據上訴人即被告戊○○否認有何毀棄之犯行，辯稱：93年
    6月24 日當天，伊並未請詹文進去清理該地，此事與伊無關
    云云。惟查：
  (一)被告與告訴人為系爭土地之共有人，而告訴人於上開土地上
    放置物品、種植果樹及盆栽，因而阻擋被告所有毗鄰於系爭
    土地旁之同段0000－0000、0000－0000地號土地之通行等情
    ，除為被告所不否認，並有土地登記謄本及被告於92年9月1
    6日委請吳闖律師事務所寄發臺中法院郵局第4181 號存證信
    函暨其所附照片 2幀附卷可稽，此部分事實應堪認定。次查
    ，被告於92年10月間，先後自行以鐵鎚，及委請大毅建設公
    司之怪手拆除告訴人所有建於系爭土地之水泥板圍牆，經告
    訴人制止後，遂將業已拆下之水泥板5片及水泥柱3根，置於
    其所有毗鄰於系爭土地旁之上開土地上乙節，業據被告於偵
    查中及原審準備程序中自承在卷，而置於被告所有前開土地
    上之水泥板5片、水泥柱3根及告訴人所有種植於系爭土地上
    之果樹、盆栽等物，於 93年6月24日遭詹文進以挖土機毀棄
    之事實，並據告訴人及告訴代理人丙○○迭次於偵查中及原
    審審理時指訴甚詳，且於 93年6月24日在詹文進駕駛怪手施
    工後，告訴人所有之上開水泥板及水泥柱等物，已不復見，
    此觀卷附告訴人所提出於當日拍攝之照片可知，是告訴人所
    有之水泥板、水泥柱及果樹、盆栽等物，係遭證人詹文進毀
    棄之事實，亦足堪認定。被告選任辯護人雖稱告訴人乙○○
    於偵查之初先稱九十四年六月二十四日早上八點多當時伊在
    家裡，後又改稱伊當時在山上工作，所陳前後不一，指述自
    難遽信等語。就此，證人乙○○於本院審理時解釋稱：「（
    為何在檢察官訊問時說你人在家？）因為他毀損有好幾次，
    時間我記不清楚」等語。查，告訴人乙○○於九十三年十一
    月一日檢察官訊問時供稱：「（今年六月二十四日幾點看到
    蘇金鋒在弄你的水泥板？）早上八點多，當時我在家裡，看
    到蘇金鋒在拆我的水泥板五片，他拿鐵鎚在敲，還有玫瑰花
    二盆、木瓜樹二顆」。告訴人此部分供述內容，顯然係將發
    生於九十二年十月間與九十三年六月二十四日兩次毀損事件
    合併夾雜陳述，此另觀同日偵查時，告訴人為前開陳述後，
    檢察官緊接訊問被告是否有於九十三六月二十四日早上拿東
    西敲水泥板，被告答訊後，檢察官再訊問告訴人以：「九十
    三年六月二十四日蘇金鋒說他沒有去現場？」時答稱：「我
    不清楚，由我女兒陳述」等語亦明；參以證人乙○○為十七
    年次，於檢察官前開訊問時已屬年邁之人，記憶力容有減退
    老化現象，是證人乙○○於本院所稱：「因為他毀損有好幾
    次，時間我記不清楚」，尚與情理無違，不能僅取片段所陳
    ，遽認告訴人先後所陳係屬不一，而不足採信。被告選任辯
    護人又稱：證人丙○○先後對於告訴人遭毀棄之盆栽數量陳
    述不一，是丙○○所陳亦非可作為不利於被告之認定等語。
    經查，丙○○於九十三年九月二十日偵查時所稱遭毀棄之盆
    栽數量為二個，於九十三年十一月一日偵查時亦稱二個玫瑰
    花盆，九十四年二月二十四日偵查時除稱玫瑰花盆二盆外，
    另稱有小盆栽三十盆，於民事事件請求賠償之項目中，其中
    盆栽部分陳稱係三十五盆，此有各該訊問筆錄、原審法院九
    十四年度中小字第一八五號民事判決影本一份在卷可稽。證
    人丙○○就九十三年六月二十四日告訴人遭毀棄之盆栽數量
    之陳述，雖迭有增加，然其先後所陳遭毀棄之花盆數量則始
    終包含最初所指之二盆盆栽；至於告訴人遭毀棄之盆栽數量
    究係二盆還是三十五盆？此為證據證明問題，亦難以丙○○
    先後就遭毀棄盆栽數量之陳述有所變異，即認丙○○最初所
    主張遭毀棄之盆栽數量二盆之陳述亦不可採。至原審法院民
    事庭就該案原告乙○○所主張遭毀棄之盆栽數量為三十五盆
    ，而請求賠償新台幣二萬一千元部分，判決該案原告乙○○
    勝訴，雖有上開民事判決及原審法院九十四年小上字第七八
    號裁定各一份在卷可參，然本於獨立審判之精神，本院所為
    遭毀棄之盆栽數量之認定，並不受該民事確定判決之影響，
    併予敘明。
  (二)又查，被告雖辯稱：92年10月間伊所拆除之圍牆是伊前手趙
    聰賜所建，趙聰賜叫伊將之拆除云云；證人趙聰賜於偵查中
    亦證稱：與台中市○○區○○段地號0159－31號土地相鄰的
    水泥板圍牆，是我們79年時請人做的云云。然檢察官於偵查
    中偕同臺中市中正地政事務所人員會同告訴代理人及被告至
    系爭土地進行履勘之結果，發現該處之水泥板圍牆已遭拆除
    ，而所留之圍牆殘垣，原先應有二道新、舊圍牆，此有履勘
    現場筆錄、臺中市中正地政事務所94年4月7日中正地所二字
    第0940004975號函及土地複丈成果圖在卷可稽。準此，告訴
    人陳稱確有在該址搭建圍牆乙情，尚非無據，而堪採信。再
    參以被告於偵查中自承：告訴人的圍牆佔用到伊的 3塊土地
    ，92年8月14 日伊有寄存證信函通知告訴人，伊要拆除，叫
    告訴人將其東西移開，但是告訴人都不拆除，92年11月初，
    大毅建設公司要在伊土地附近蓋房子，說要幫伊清除樹，伊
    就讓他們先清雜草，92年10月時，伊就先用鐵鎚打掉一部分
    的圍牆，告訴人阻止伊，不讓伊拆，伊已拆了4、5個板，就
    沒有拆了，告訴人就用不鏽鋼鐵支都圍起來，不讓伊進去，
    伊就叫大毅建設的怪手拆掉10幾板的圍牆，告訴人又阻止怪
    手拆除等語。足見被告於92年10月間應已清楚其所拆卸下來
    之水泥板及水泥柱等物，係告訴人所有無誤；從而，被告所
    辯其所拆除之圍牆水泥板係其前手趙聰賜所有乙節，顯屬飾
    卸之詞，並非可採。
  (三)復查，證人張坤保及詹文進於偵查、原審審理時雖到庭證稱
    ：93年6月24 日當天詹文進係受張坤保之指示，至上開處所
    清理施工垃圾，其二人均不認識被告，且當天並未見到被告
    云云。然查，93年6月24日上午8時許，丁○○因欲邀告訴人
    之子同至山上採收已成熟之火龍果，而至告訴人住處時，發
    現怪手正在告訴人住處旁的土地開挖，該司機並將放在地上
    的水泥板及盆栽撥到旁邊，現場尚有被告在場，且係由被告
    以手指揮挖土機司機如何操作，但因挖土機的聲音很大，且
    丁○○也離被告有段距離，故沒有聽到他們講話的內容，惟
    丁○○發現司機在挖時，隨即跑到告訴人家欲告知，但因告
    訴人家中沒有人，丁○○就馬上開車去山上找告訴人等情，
    業據丁○○於偵查中及原審審理時到庭證述甚詳，則被告上
    開所辯當天未在現場云云，已屬有疑。再參之證人張坤保於
    原審所證：當天早上 8點多伊與司機詹文進一起去，因伊公
    司的工地緊鄰被告的土地，有些磁磚屑及混凝土屑掉到被告
    土地上，所以請怪手司機詹文進去把廢棄物清理乾淨，伊只
    是叫詹文進把土地上的廢棄物清除而已，並沒有指示如何施
    作，清除範圍亦沒有告知，伊於指示完後，就先行離開，之
    後並未再回到現場等語，與另證人詹文進於同日隔離訊問時
    所證： 93年6月24日是大毅建設公司的主任張坤保叫伊去整
    地，是將工地隔壁旁的土地撥平，而張坤保於指示後就離開
    ，事後有再回來看進度等語，可知證人詹文進與張坤保就當
    日詹文進係前往被告所有上開土地清除土地上之混凝土屑及
    磁磚屑等廢棄物，或將被告所有上開土地整地撥平，及證人
    張坤保於離開後是否有再回到現場觀看進度等情，二人所證
    已有不同，雖證人張坤保事後證稱：證人詹文進可能是誤會
    了，伊在該工地開工前，就叫詹文進去整地過一次，後來工
    程快結束時，才請他去清除廢棄物，第一次叫詹文進去整地
    是92年10、11月間，第二次是 93年6月左右等語，惟亦與證
    人詹文進所稱張坤保僅叫其到現場一次不符，事後證人詹文
    進雖具狀補充前往現場工作2次，第1次是清除廢棄物，第 2
    次是清除水泥塊、渣，然開庭時證人詹文進即明白表示整地
    與清除廢棄物之意義不同，且 93年6月24日證人張坤保是指
    示其去清理廢棄物並將土地整平。準此，證人張坤保、詹文
    進上開所述既互有齟齬，則其二人所證是否屬實，誠屬有疑
    ，已難逕採為有利於被告之認定。又縱使證人詹文進係受證
    人張坤保僱請，前往清理被告所有上開土地上之施工廢棄物
    ，惟參以被告於偵查中已自承其於92年10月拆除告訴人之圍
    牆，即係指示大毅建設公司之怪手代為拆除等情，則被告趁
    證人詹文進受僱於大毅建設公司清除施工廢棄物之際，再次
    委請詹文進一併清除告訴人所有之上開物品，亦與常情不悖
    ，從而證人丁○○所為 93年6月24日當天，被告有在場指示
    證人詹文進毀棄告訴人所有之上開物品等語，應與事實相符
    ，而堪採信，被告所為之辯解，顯不足採。再證人詹文進雖
    屬不知情之第三人，就本案毀棄告訴人所有物品行為不負刑
    事責任；然民法一般侵權行為應負損害賠償責任者，並不以
    故意侵害他人權利者為限，其因過失而侵害他人權利者，亦
    應負損害賠償責任，此觀民法第一百八十四條第一項前段規
    定自明。證人張文進雖非故意毀棄告訴人所有物品，然其亦
    有可能因過失侵害告訴人之權利，是其於作證時難免顧及將
    來有損害賠償之責，而為迴護被告之詞，尚難以其係不知情
    之第三人，而排除其迴護被告之可能性。至辯護人雖以告訴
    人直至聲請再議續行偵查後，方請求傳訊證人丁○○，因而
    質疑其證詞之證明力，惟證人丁○○與被告素無嫌隙，應無
    甘冒偽證罪之刑責而到庭為虛偽證述之理；且告訴代理人丙○○於警詢時即已陳稱：「（有沒有目擊者看到戊○○將種
    植果樹、盆栽及被拆除圍牆尚存完好混泥板全部毀棄？）必
    要時我們會提出相片及人證」等語 （見93年度偵字第16126
    號卷第4頁背面） ，從而亦難以告訴人未於偵查之初即聲請
    傳訊證人丁○○到庭證述乙節，遽認證人丁○○之證述並不
    可採。被告選任辯護人雖又稱：證人丁○○於民事庭審理時
    證稱，其當時有聽到被告叫怪手司機要把盆栽清掉等語，然
    於原審審理時則稱當時挖土機之聲音很大，且有段距離，所
    以沒聽清楚他們之談話內容等語，先後供述不一，證人丁○○所述應非可採云云。經查，證人丁○○先於偵查中證稱：
    「當時有怪手的司機及庭上這位蘇金鋒，我看到蘇金鋒在現
    場指揮怪手如何挖」等語；其後於原審審理作證時續證述如
    前；復於本院審理時證稱：「我看到的事實是當時戊○○用
    手比劃、嘴巴在講，指揮挖土機司機挖圍牆的水泥板，並不
    是說是在挖圍牆，因為當時聲音大，我聽不見，但是戊○○
    的意思是要把那些東西清除掉，清出一條路出來」等語。是
    證人丁○○於刑事案件偵查、原審、本院作證時均未證陳其
    係「聽到」被告有如何指揮挖土機司機之語，其於刑事案件
    各次作證所述應堪憑採。至依原審法院九十四年度中小字第
    一八五號民事判決之記載，證人丁○○於民事事件中曾證稱
    ：「有聽到」被告叫怪手司機要把盆栽清掉等語，證人此部
    分證述是否可採，係民事事件採證問題，尚不影響證人丁○○於刑事案件先後證述之一致性，辯護意旨以此認證人丁○○於刑事案件之證述不足採信，尚難贊同。
  (四)綜上所述，被告前開所辯，顯示飾卸之詞，不足採信。本件
    事證明確，被告犯行堪以認定，應予依法論科。
二、核被告所為，係犯刑法第三百五十四條之毀棄罪。其委請不
    知情之詹文進駕駛挖土機毀棄告訴人所有上開之水泥板、水
    泥柱、木瓜樹、玫瑰花盆栽等物，為間接正犯。原審認被告
    犯罪事證明確，予以論罪科刑，固非無見，惟按：刑法毀損
    罪所謂「毀棄」係指銷毀滅除、拋棄，使物之效用全部喪失
    ，「損壞」係指損傷破壞物體，使其效用全部或一部喪失之
    意。經查，告訴人所有前開水泥板5片、水泥柱3根及木瓜樹
    2棵、玫瑰花盆栽2盆，係遭被告所利用不知情之證人詹文進
    銷毀滅除、拋棄，使物之效用全部喪失，並非僅損傷破壞物
    體，使其效用全部或一部喪失，是被告所為應成立該條之「
    毀棄」罪，而非同條之「損壞」罪，原判決認被告係犯該條
    之「損壞」罪，自有未合。被告上訴意旨仍執陳詞，否認犯
    罪，及檢察官以原審量刑過輕為由提起上訴，指摘原判決不
    當，雖均無理由，惟原判決既有上述可議之處，即屬無可維
    持，自應由本院將原判決撤銷改判。爰審酌被告因與告訴人
    就共有土地之使用及通行問題互有糾葛，為使其所有土地得
    以通行，思慮未周而損毀他人之物，暨考量其犯罪之動機、
    手段、目的，犯罪所生之危害及犯後否認犯行之態度等一切
    情狀，量處如主文第二項所示之刑，並諭知易科罰金之折算
    標準。
據上論結，應依刑事訴訟法第三百六十九條第一項前段、第三百
六十四條、第二百九十九條第一項前段，刑法第三百五十四條、
第四十一條第一項前段，罰金罰鍰提高標準條例第一條前段、第
二條前段，判決如主文。
本案經檢察官甲○○到庭執行職務。
中　　華　　民　　國　　94　　年　　11　　月　　30　　日
              刑事第四庭  審判長法　官　洪　耀　宗
                                法　官　劉　登　俊
                                法　官　江　德　千
上列正本證明與原本無異。
不得上訴。
                                書記官　吳　麗　琴
中　　華　　民　　國　　94　　年　　11　　月　　30　　日
【附錄論罪科刑法條】
刑法第354條：
毀棄、損壞前二條以外之他人之物或致令不堪用，足以生損害於
公眾或他人者，處2年以下有期徒刑、拘役或5百元以下罰金。
                                                      Ｒ
